臺灣臺南地方法院臺南簡易庭民事判決
110年度南簡字第1539號
原      告  楊三金

訴訟代理人  許世烜律師
            楊家明律師
            葉賢賓律師
被      告  鄭雅云

            羅宗仁

上列當事人間請求遷讓房屋等事件，本院於民國111年3月17日言
詞辯論終結，判決如下：
    主      文
被告應將門牌號碼臺南市○區○○○路○段000號房屋騰空遷讓返還予
原告，並自民國109年6月8日起至遷讓返還前項房屋予原告之日
止，按月給付原告新臺幣貳萬肆仟零陸拾捌元。
被告應連帶給付原告壹拾萬伍仟伍佰壹拾肆元，及被告鄭雅云自
民國110年5月22日、被告羅宗仁自民國110年5月25日起，均至清
償日止，按週年利率百分之五計算之利息。
訴訟費用新臺幣貳仟參佰貳拾元由被告連帶負擔。
本判決得假執行。
    事實及理由
一、原告起訴主張：
（一）門牌號碼臺南市○區○○○路○段000號房屋（以下簡稱系爭房
      屋）原係訴外人柯艾廷（即原告女兒）所有，柯艾廷與被
      告二人於104年10月13日以被告鄭雅云為承租人、被告羅
      宗仁為連帶保證人簽立房屋租賃契約書（以下簡稱系爭租
      約），租期自104年10月13日起至107年9月13日止，約定
      租金第一年為新臺幣（下同）19,800元，之後每年調漲租
      金5%，租期屆滿後，柯艾廷與被告合意依照系爭租約之條
      件繼續承租，未重新簽立房屋租賃契約，嗣原告取得系爭
      房屋所有權，仍同意承接系爭租約之條件，持續出租予被
      告二人；詎被告二人自109年2月起即未給付租金，原告後
      於109年5月28日以存證信函，催告被告二人於收受函後7
      日內給付租金，如逾期未清償，將於109年6月7日終止兩
      造間之租賃關係，並請求被告二人騰空交還系爭房屋，被
      告二人迄今仍未清償租金，亦未騰空交還系爭房屋，為此
      ，爰提起本件訴訟，請求被告二人給付短繳租金4,584元
      （108年10至12月及109年1月）、積欠租金96,272元（109
      年2月至5月）及水電費用4,658元，並騰空交還系爭房屋
      ，及依不當得利之法律關係，請求被告自109年6月7日起
      至遷讓系爭房屋日止，按月給付原告24,068元。
（二）聲明：
　　⒈被告應將坐落臺南市○區○○○路○段000號房屋騰空遷讓予原
      告，並自109年6月7日起至遷讓日止，按月給付原告24,06
      8元。　
　　⒉被告應連帶給付原告105,514元，及自起訴狀繕本送達翌日
      起至清償日止，按週年利率百分之五計算之利息。
　　⒊訴訟費用由被告連帶負擔。
二、被告抗辯：不同意原告的請求。系爭租約之租期於107年9月
    13日屆滿，兩造未重新簽訂租賃契約，而被告於租期屆至後
    仍繼續使用系爭房屋，應視同依系爭租約條件續租；被告已
    於109年1月電話告知原告不再繼續承租，原告當時僅回覆人
    在醫院看病不方便講電話，看完病再回電等語，之後原告均
    未與被告聯絡。而被告因故更換電話號碼，遂以其他電話號
    碼持續打電話給原告，原告均未接聽，亦未回電。又被告在
    109年農曆過年前已經搬離系爭房屋，並未向原告拿回押金
    ，故認兩造已於109年1月合意終止租約等語，並聲明求為判
    決駁回原告之訴。
三、得心證之理由：
（一）原告主張系爭房屋原係訴外人柯艾廷所有，柯艾廷與被告
      二人於104年10月13日簽立系爭租約，租期自104年10月13
      日起至107年9月13日止，約定租金第一年為19,800元，之
      後每年調漲租金5%，水電費由被告繳納，嗣原告取得系爭
      房屋所有權，仍同意依系爭租約之條件，持續出租予被告
      二人等情，業據提出系爭租約為憑，且為被告所不爭執，
      堪信原告此部分之主張為真實。
（二）按租賃期限屆滿後，承租人仍為租賃物之使用收益，而出
      租人不即表示反對之意思者，視為以不定期限繼續契約，
      民法第451條定有明文。租賃契約依民法第451條規定更新
      後，僅發生期限變更之效果，其餘內容（如租金及其他條
      件）並未隨同變更（最高法院64年度台上字第1579號裁判
      要旨參照）。本件原告主張系爭租約於107年9月13日到期
      後，被告仍繼續依系爭租約條件給付租金至109年1月，為
      被告所不爭執，按之前揭條文及說明，原告主張兩造就系
      爭房屋已成立不定期限之租賃契約等語，為可採信。
（三）當事人主張於己有利之事實者，就其事實有舉證之責任，
      民事訴訟法第277條定有明文。原告復主張被告自109年2
      月起即未繳納系爭房屋之租金，原告已於109年5月28日以
      存證信函，催告被告二人於收受函後7日內給付租金，如
      逾期未清償，將於109年6月7日終止兩造間之租賃關係，
      並請求被告二人騰空交還系爭房屋，被告二人迄今仍未清
      償租金，亦未騰空交還系爭房屋，兩造就系爭房屋之不定
      期租賃關係已於109年6月7日終止，並請求被告返還系爭
      房屋，及給付短繳租金4,584元（108年10至12月及109年1
      月）、積欠租金96,272元（109年2月至5月）暨水電費用4
      ,658元，共105,514元等語。被告雖不爭執只繳納租金至1
      09年1月及短繳租金4,584元，亦未繳水電費用4,658元，
      惟以已於109年1月間通知原告要終止租賃關係，且已返還
      系爭房屋云云置辯。經查：
　　⒈被告羅宗仁雖抗辯曾於109年1月間電話要告知原告不再繼
      續承租云云，惟亦自承當時原告僅回覆人在醫院看病不方
      便講電話，看完病再回電等語，之後未再聯絡；原告亦稱
      離開醫院後即無法與被告聯絡。則兩造既因失聯而未明確
      終止系爭房屋之不定期租賃關係，自應認兩造間就系爭房
      屋之不定期租賃關係於109年1月間仍存在。是被告抗辯兩
      造已於109年1月合意終止系爭房屋之不定期租賃關係云云
      ，尚難憑採。
　　⒉原告主張因被告自109年1月即未繳納系爭房屋之租金，為
      被告所不爭執。是原告主張其已於109年5月28日以存證信
      函，催告被告於收受函後7日內給付租金，被告逾期未清
      償，系爭房屋之不定期租賃關係已於109年6月7日終止等
      語，為可採信。
　　⒊被告設置「淨云人本」之招牌尚掛在系爭房屋上，且被告
      並未將系爭房屋點交予原告，此為被告所自認。被告營業
      用之招牌既尚掛在系爭房屋上，且未將系爭房屋點交予原
      告，自應認被告尚占有系爭房屋。是被告以未取回押租金
      ，是要讓原告用押租金處理招牌及自行取回系爭房屋，據
      以抗辯已返還系爭房屋予原告云云，不足採信。而原告
　　　主張被告未返還系爭房屋等語，則為可採。
　　⒋被告並不爭執只繳納租金至109年1月、短繳租金4,584元及
      未繳水電費用4,658元等情，而被告抗辯兩造已於109年1
      月合意終止系爭房屋之租賃契約及已返還系爭房屋予原告
      云云，並不足採，亦如前述。從而，原告請求被告返還系
      爭房屋，並請求被告給付短繳之租金4,584元（108年10至
      12月及109年1月）、積欠之租金96,272元（109年2月至5
      月）暨未繳之水電費用4,658元，共105,514元，均為有理
      由，應予准許。
（四）又按無法律上之原因而受利益，致他人受損害者，應返還
      其利益，民法第179條前段有明文規定。又依不當得利之
      法則請求返還不當得利，以無法律上之原因而受利益，致
      他人受有損害為其要件，故其得請求返還之範圍，應以對
      方所受之利益為度，非以請求人所受損害若干為準，無權
      占有他人土地，可能獲得相當於租金之利益為社會通常之
      觀念（最高法院61年台上字第1695號判例參照）。查被告
      自109年6月7日起已因不定期租賃關係終止而無權使用系
      爭房屋，核屬無法律上原因受有使用系爭房屋之利益，致
      原告受有無法使用系爭房屋之損害，揆諸上開規定及說明
      ，原告依不當得利之法律關係，請求被告自109年6月8日
      起至遷讓返還系爭房屋之日止，按月給付原告相當租金之
      不當得利24,068元，為有理由，應予准許。
四、綜上所述，原告本於租賃契約、物上請求權及不當得利之法
    律關係，請求【⑴被告應將門牌號碼臺南市○區○○○路○段000
    號房屋（即系爭房屋）騰空遷讓返還予原告，並自109年6月
    8日起至遷讓返還系爭房屋予原告之日止，按月給付原告24,
    068元。⑵被告應連帶給付原告105,514元，及自起訴狀繕本
    送達翌日即被告鄭雅云自110年5月22日、被告羅宗仁自110
    年5月25日起，均至清償日止，按週年利率百分之五計算之
    利息。】，均為有理由，應予准許。
五、本件判決基礎已臻明確，兩造其餘攻擊防禦方法與舉證，經
    審核結果，均不能動搖該基礎，且與本件事實之認定無涉，
    自無庸一一贅述，附此敘明。
六、再按訴訟費用，由敗訴之當事人負擔；法院為終局判決時，
    應依職權為訴訟費用之裁判，民事訴訟法第78條及第87條第
    1項分別定有明文。經核本件訴訟費用額為2,320元（即第一
    審裁判費），而原告之請求為有理由，爰依上開規定確定被
    告應負擔之訴訟費用如主文第3項所示。
七、本件係就民事訴訟法第427條規定之簡易訴訟事件所為被告
    敗訴之判決，依同法第436條第2項準用第389條第1項第3款
    規定，應依職權宣告假執行。
八、據上論結，原告之訴為有理由，依民事訴訟法第436條第2項
    、第78條、第87條第1項、第389條第1項第3款，判決如主文
    。
中　　華　　民　　國　　111 　年　　3 　　月　　31　　日
                        臺灣臺南地方法院臺南簡易庭
                              法  官  王 獻 楠
上為正本係照原本作成。
如不服本判決，應於送達後20日內，向本院提出上訴狀並表明上
訴理由，如於本判決宣示後送達前提起上訴者，應於判決送達後
20日內補提上訴理由書（須附繕本），如委任律師提起上訴者，
應一併繳納上訴審裁判費。
中　　華　　民　　國　　111 　年　　3 　　月　　31　　日
                              書記官  蕭 雅 文